臺灣臺北地方法院民事判決
111年度訴字第1059號
原      告  林純瓊  
被      告  松德社區管理委員會

法定代理人  蕭富文  
上列當事人間請求確認區分所有權人會議決議無效事件，本院於
民國111年8月25日言詞辯論終結，判決如下：
    主  文
原告之訴駁回。
訴訟費用由原告負擔。 
    事實及理由
壹、程序部分：
一、按訴狀送達後，原告不得將原訴變更或追加他訴，但請求之
    基礎事實同一者，不在此限，民事訴訟法第255條第1項第2
    款定有明文。經查，原告起訴時原聲明請求：確認松德社區
    民國110年11月22日第3屆第2次區分所有權人會議（下稱系
    爭會議）之議案5「管理委員選舉」之決議（下稱系爭決議
    ）無效，有民事起訴狀附卷可參（見本院110年度北司補字
    第3194號卷第7頁），嗣於111年4月12日當庭變更聲明為：
    撤銷松德社區系爭會議之系爭決議，有本院111年4月12日言
    詞辯論筆錄在卷可憑（見本院卷第31頁），核原告所為上開
    聲明之變更，為基於其主張被告松德社區於110年11月22日
    系爭會議之管理委員選舉程序違反法律規定之同一基礎事實
    ，揆諸上開規定，應予准許。
貳、實體部分：
一、原告主張：
　㈠松德社區110年11月22日召開之系爭會議之議案1：「修訂各
    棟委員保障名額及増設候補委員2名」，修訂原第11條「二
    、管理委員會人數：前項委員名額，合計11名，並得置候補
    委員2名。」為「二、管理委員會人數：前項委員名額，合
    計11名，並得設置候補委員4名。」然該決議應不可立即適
    用於當次會議，故松德社區系爭會議隨即以系爭決議通過「
    管理委員選舉：選舉管委會委員11名，4名候補委員，合計
    共15名委員」，應屬違法。
　㈡松德社區為6棟獨立進出的大樓，建物謄本間均無建物的共有
    部分，其中B棟戶數與面積均約占全體50%，依公寓大廈管理
    條例第27條第2項規定區分所有權人會議之出席人數與表決
    權之計算，於任一區分所有權人之區分所有權占全部區分所
    有權1/5以上者，其超過部分不予計算，故各棟出席戶數均
    應達1/5門檻。
　㈢公寓大廈管理條例關於區分所有權人會議決議並無規定若應
    選名額大於候選名額，可不須投票與計票而全數當選，也沒
    有應選名額除了正取名額外，尚須包含備取名額之規定。且
    參照內政部54年7月20日內民字第178628號函公布施行之「
    會議規範」第55條所定投票表決，對人之表決應採無記名投
    票，「會議規範」第60條規定無異議認可之事項限第1項各
    款，得由主席徵詢全體出席意見，如無異議，即為認可，如
    有異議，仍應提付討論及表決。然系爭決議沒有對每一位候
    選人行使投票權與計算同意票、不同意票、廢票，決定誰是
    正取、誰是備取，已違公寓大廈管理條例第32條規定，系爭
    決議應無效。
　㈣又系爭決議並未依公寓大廈管理條例第32條第3項規定，按時
    以書面送達全體區分所有權人並公告之。原告因未參加松德
    社區110年11月22日區分所有權人會議，已於接獲會議記錄
    後以存證信函表示異議，爰依民法第56條規定，起訴請求撤
    銷松德社區系爭會議之系爭決議等語。並聲明：撤銷松德社
    區110年11月22日系爭會議之系爭決議。
二、被告抗辯略以：於系爭決議投票之前，松德社區110年11月2
    2日區分所有權人會議即已通過議案1於規約增設候補委員之
    決議，前述修訂之規約立即生效，自得於該次會議適用，故
    在區分所有權人決議通過修訂增設管委名額後再行依修訂後
    規約所訂管委名額投票選舉，核無不法。且系爭決議確實有
    經出席之區分所有權人依規約無記名投票並當場開票計票，
    選舉本係就請區分所有權人投票要推選「何人」擔任，並無
    投不同意票之問題，若區分所有權人不同意全部的候選人，
    僅須投廢票即可。又管理委員選任依系爭規約第12條第2項
    第1款約定係以「無記名單記法」投票方式選舉，非依公寓
    大廈管理條例第32條之決議門檻，系爭決議既以無記名單記
    法投票選舉，該選舉程序自屬適法。此外，區分所有權人出
    席人數之計算係明文以區分所有權人為基礎為計算，當無以
    社區有六棟獨立出入大樓為由分棟計算人數。末以，松德社
    區110年11月22日區分所有權人會議召開後，被告於會後15
    日即110年12月6日即有在會議紀錄載明管理委員會選舉之結
    果，寄送給各區分所有權人等語，資為抗辯，並聲明：原告
    之訴駁回。
三、原告起訴主張松德社區110年11月22日區分所有權人會議議
    案1「修訂各棟委員保障名額及増設候補委員2名」決議修訂
    原第11條第2項之「二、管理委員會人數：前項委員名額，
    合計11名，並得置候補委員2名。」為「二、管理委員會人
    數：前項委員名額，合計11名，並得設置候補委員4名。」
    ，並於系爭會議以議案5通過系爭決議。原告未參加系爭會
    議，已於接獲會議記錄後，於110年12月8日以存證信函向被
    告表示異議等情，為兩造所不爭執，並有松德社區會議紀錄
    、台北永春郵局第759號存證信函在卷可佐（見本院卷第12-
    14頁、第17頁），堪以採信。　　
四、本件之爭點為：系爭決議「選舉管理委員11名、候補委員4
    名」，是否違反松德社區規約、公寓大廈管理條例第32條規
    定？細分為：㈠原告主張系爭決議未依公寓大廈管理條例第3
    2條規定，未對候選人行使投票權及計算同意票、不同意票
    、廢票，違反上開法條及松德社區住戶管理規約，是否可採
    ？㈡系爭決議「選舉管理委員11名、候補委員4名」，有無違
    反松德社區規約？茲分別論述如下：
　㈠按區分所有權人會議依公寓大廈管理條例第31條規定未獲致
    決議、出席區分所有權人之人數或其區分所有權比例合計未
    達前條定額者，召集人得就同一議案重新召集會議；其開議
    除規約另有規定出席人數外，應有區分所有權人3人並5分之
    1以上及其區分所有權比例合計5分之1以上出席，以出席人
    數過半數及其區分所有權比例占出席人數區分所有權合計過
    半數之同意作成決議。前項決議之會議紀錄依第34條第1項
    規定送達各區分所有權人後，各區分所有權人得於7日內以
    書面表示反對意見。書面反對意見未超過全體區分所有權人
    及其區分所有權比例合計半數時，該決議視為成立。第1項
    會議主席應於會議決議成立後10日內以書面送達全體區分所
    有權人並公告之，公寓大廈管理條例第32條定有明文。松德
    社區110年11月22日區分所有權人會議係依公寓大廈管理條
    例第32條規定召開，已達區分所有權人3人並5分之1以上及
    其區分所有權比例合計5分之1以上出席，有該次會議紀錄在
    卷可查（見本院110年度北司補字第3194號卷第11頁），是
    該次會議開會人數已達該條規定。原告主張松德社區為6棟
    獨立進出的大樓，其中B棟戶數與面積均約占全體50%，依公
    寓大廈管理條例第27條第2項規定區分所有權人會議之出席
    人數與表決權之計算，於任一區分所有權人之區分所有權占
    全部區分所有權1/5以上者，其超過部分不予計算，故各棟
    出席戶數均應達1/5門檻云云，並無法律依據，不足採信。
　㈡被告抗辯系爭決議確實經出席之區分所有權人依規約無記名
    投票並當場開票計票，並提出松德社區管委會第二屆管理委
    員選票統計表原本、系爭會議錄影光碟在卷可查（見調解卷
    第89頁、本院卷第198頁及證物袋），核屬相符，堪認系爭
    決議經松德社區區分所有權人投票、計票而產生。原告主張
    系爭決議沒有對每一位候選人行使投票權與計算同意票，核
    與事實不符，而無可採。再公寓大廈管理條例第32條並未規
    定須就每一位候選人計算不同意票，原告此項主張並無法律
    依據。再系爭決議之表決事項雖載「請投票選舉管委會委員
    11名，4名候補委員，合計共15名委員」，然實際上僅14人
    報名候選，嗣經系爭決議選出11名管理委員、3名候補委員
    ，有系爭會議紀錄、松德社區管委會第二屆管理委員選票統
    計表可憑（見本院卷第68頁、第89頁），依松德社區住戶管
    理規約第12條第2項第1款規定：「管理委員之選任方式，採
    無記名單記法選舉，並以獲該分區區分所有權人較多者為當
    選。」（見本院卷第78頁），除此之外並未就管理委員選舉
    有其他規定，原告主張公寓大廈管理條例關於區分所有權人
    會議決議並無規定應選名額除了正取名額外，尚須包含備取
    名額之規定云云，然公寓大廈管理條例未規定者，並非即為
    該條例所禁止，此理甚明，原告上開主張與系爭決議無涉，
    不影響系爭決議程序是否違法。
　㈢松德社區住戶管理規約第11條第2項規定：「…前項委員名額
    ，合計11名，並得置候補委員2名。…」等語（見本院卷第76
    -77頁），系爭決議候選人共14人，選舉正取管理委員11名
    ，候補3人，雖超過松德社區住戶管理規約上開規定之候補
    委員人數1人，難認該超額選出1人候補委員之違失，有何撤
    銷該次選舉全部結果之必要。系爭決議雖多選任1名候補委
    員，然該選任既未妨礙他人權利，亦未擾亂選任委員之公平
    性及秩序，權衡比例原則，本院認該瑕疵並無違法性可言，
    亦即不因系爭決議多選任1名候補委員即造成違反規約之結
    果。原告執此主張系爭決議因違反松德社區住戶管理規約，
    故應撤銷，顯無理由。
　㈣原告另主張松德社區110年11月22日區分所有權人會議議案1
    「修訂各棟委員保障名額及増設候補委員2名」決議修訂原
    第11條第2項之「二、管理委員會人數：前項委員名額，合
    計11名，並得置候補委員2名。」為「二、管理委員會人數
    ：前項委員名額，合計11名，並得設置候補委員4名。」，
    不得於系爭會議之決議時適用云云，然松德社區住戶管理規
    約第11條第2項之候補委員是否由2名改為4名，均不影響本
    院前開之認定，故毋庸就松德社區住戶管理規約第11條第2
    項規定之候補委員人數4名之規定得否適用於系爭會議而為
    論述。
　㈤原告另主張被告未依公寓大廈管理條例第32條第3項規定，按
    時以書面送達全體區分所有權人並公告之，然被告已將系爭
    會議之會議紀錄寄送予區分所有權人，原告不爭執已收到系
    爭會議之會議紀錄，而該會議紀錄已載明系爭議案，有該會
    議紀錄在卷可憑（見卷第68頁）。原告前開主張亦與事實不
    符，不足採信。
五、從而，原告依民法第56條規定，請求撤銷松德社區110年11
    月22日系爭會議之系爭決議，為無理由，應予駁回。
六、本件事證已臻明確，兩造其餘主張陳述及所提之證據，經本
    院斟酌後，認與判決結果不生影響，均毋庸再予論述，附此
    敘明。
七、訴訟費用負擔之依據：民事訴訟法第78條。
中　　華　　民　　國　　111 　年　　9 　　月　　16　　日
                  民事第七庭    法　官　林欣苑

以上正本係照原本作成。
如對本判決上訴，須於判決送達後20日內向本院提出上訴狀。如
委任律師提起上訴者，應一併繳納上訴審裁判費。
中　　華　　民　　國　　111 　年　　9 　　月　　16　　日
                                書記官  范煥堂